【裁判字號】    85,台上,321
【裁判日期】    850119
【裁判案由】    重傷害
【裁判全文】
最高法院刑事判決                                八十五年度台上字第三二一號
    上  訴  人  甲○○  男
    選任辯護人  余枝雄律師
右上訴人因重傷害案件，不服台灣高等法院中華民國八十四年五月二十三日第二審判
決（八十四年度上訴字第二一七八號，起訴案號：台灣板橋地方法院檢察署八十三年
度偵字第一三八八八、一四四六七號），提起上訴，本院判決如左：
    主  文
原判決撤銷，發回台灣高等法院。
    理  由
本件原判決認定上訴人甲○○於民國八十三年八月四日凌晨零時四十分許，在台北縣
樹林鎮○○街○段與復興路口，因停車問題與被害人羅濟俊發生爭執，竟基於傷害之
故意，將被害人推倒在地，致頭部碰撞地板，造成顱內出血，意識不清，經開顱取出
血塊後，遺有輕微失憶症，部分視野缺損等重大難治之傷害等情。因而撤銷第一審諭
知公訴不受理之判決，改判論處上訴人傷害人之身體因而致重傷罪刑，固非無見。惟
查：(一)上訴人於警訊時稱：「羅濟俊對我太太吼叫逼近我太太，要拉我太太的衣服，
我趕緊走上前去以手臂將羅濟俊推開」、「羅某略帶酒意的逼近我太太，又罵我太太
是否啞吧、幹你娘，在瞪我做什麼，之後我方上前推開羅某的」、「我居於保護我太
太的心理，並無故意（傷害）之心」（見偵一四四六七號卷第三頁背面、第四頁正面
），於檢察官偵查時稱：「他拉我太太的衣服，我衹是過去將他推開」（見偵一三八
八八號卷第十頁背面），於第一審法院稱：「我有推羅濟俊，他就摔傷了」（見一審
卷第十八頁背面），於原審稱：「我不是有意造成傷害」（見原審卷第十四頁正面）
。均未供認出手推被害人時具有傷害之故意。原判決於理由內竟記載為「右揭傷害之
事實，業據被告甲○○於警訊及偵審中坦承不諱」，而認定上訴人基於傷害之故意，
將羅濟俊推倒。自與卷內上引資料不符，而有證據上理由矛盾之違法。(二)故意傷害人
致重傷或因過失傷害人致重傷、刑法第二百七十七條第二項後段及第二百八十四條第
一項後段分別訂有處罰規定，其犯罪情節，及處罰之重輕懸殊，故被害人因受傷害而
致重傷者，犯罪人於行為時之犯意如何，自應詳加調查審認，於判決內說明所憑之證
據及理由。上訴人推羅濟俊時之犯意，既據其始終辯稱無傷害之故意，則原判決認有
該傷害之故意，自應說明其所憑之證據，乃原判決並未為之，自嫌理由不備。(三)刑法
第二百七十七條第二項之傷害致重傷罪，必須行為人具有普通傷害之故意，而發生重
傷之結果始能成立，此項加重結果之發生，尚須為行為人所能預見，並與傷害行為有
相當因果關係者，始足構成。如其結果之發生，非行為人所能預見者，即不能論以該
罪。上訴人辯稱：因羅濟俊逼近伊太太，要拉伊太太衣服，乃上前以手臂將羅濟俊推
開（見偵一四四六七號卷第三頁背面），其對被害人之致成顱內出血、意識不清是否
能預見，原判決未予認定並說明其理由，亦嫌疏略。上訴意旨執以指摘原判決不當，
非無理由，應認原判決有發回更審之原因。
據上論結，應依刑事訴訟法第三百九十七條、第四百零一條，判決如主文。
中      華      民      國    八十五    年      一      月     十九     日
                              最高法院刑事第三庭
                                  審判長法官  施  文  仁
                                        法官  陳  炳  煌
                                        法官  張  淳  淙
                                        法官  洪  文  章
                                        法官  花  滿  堂
      右正本證明與原本無異
                                              書  記  官
中      華      民      國    八十五    年      一      月    二十四    日
                                                                        Ｈ


司法院資訊處製作；財團法人民間司法改革基金會備份。
